臺灣高等法院刑事判決　　　　　　　 94年度交上易字第188號
上　訴　人　臺灣板橋地方法院檢察署檢察官
被　　　告　甲○○
上列上訴人因被告公共危險等案件，不服臺灣板橋地方法院94年
度交易字第52號，中華民國94年6月24日第一審判決（起訴案號
：臺灣板橋地方法院檢察署93年度偵字第14465號），提起上訴
，本院判決如下：
    主  文
上訴駁回。
    事實及理由
一、本案經本院審理結果，認第一審判決以上訴人即被告甲○○
    係犯刑法第185條之3「服用酒類，不能安全駕駛動力交通工
    具而駕駛」罪、同法第284條第1項前段之過失傷害罪。被告
    酒醉駕車，並因而致告訴人受傷，應負過失傷害罪之刑事責
    任，依道路交通管理處罰條例第86條第1項規定，就被告所
    犯過失傷害部分，加重其刑。被告所犯上開二罪間，犯意各
    別，罪名不同，應分論併罰。並審酌被告飲酒後呼氣酒精濃
    度已高達每公升1.035毫克，理論上應有步態不穩、噁心嘔
    吐及精神混惑不清晰等中度之中毒症狀，顯已不能安全騎車
    ，竟無視往來人車之安全，仍執意騎乘機車，終至發生車禍
    ，惡行自屬非輕，又被告騎乘機車疏未盡到注意義務，其所
    為過失犯行，造成告訴人受有傷害，傷勢非輕，對告訴人身
    體及精神上所生痛苦洵非輕微，自不言可喻，嗣被告猶未能
    與告訴人達成和解或對之有所賠償，是被告所為，自應受有
    相當程度之刑事非難；惟另考量被告於法院審理時已能坦承
    犯行等一切情狀，酌情分別判處「甲○○服用酒類，不能安
    全駕駛動力交通工具而駕駛，處有期徒刑參月，如易科罰金
    ，以參佰元折算壹日；又因過失傷害人，處有期徒刑肆月，
    如易科罰金，以參佰元折算壹日。應執行有期徒刑陸月，如
    易科罰金，以參佰元折算壹日。」認事用法及量刑均無不當
    ，應予維持，並引用第一審判決書記載之事實、證據及理由
    （如附件原審判決書）。
二、本案事證已明，且原審判決已審酌被告犯罪情節，及被告犯
    罪後未能與告訴人達成和解或對之有所賠償，惟被告坦承犯
    行等一切情狀，而判處被告如前述之刑，並定其應執行之刑
    ，認事用法並無不合，量刑亦屬適當。檢察官循告訴人之請
    求上訴意旨稱：被告尚未對於告訴人表達悔意及賠償損害，
    原判決量刑似嫌過輕云云，而指摘原判決不當，為無理由，
    應予駁回。
據上論斷，應依刑事訴訟法第373條、第368條，判決如主文。
本案經檢察官覃正祥到庭執行職務。
中　　華　　民　　國　　94　　年　　8 　　月　　23　　日
　　　　　　　　  交通法庭    審判長法　官　陳　祐　治
　　　　　　　　　　　　　　　　    法　官  陳　晴　教
　　　　　　　  　　　　　　　　　　法　官  王  炳  梁
以上正本證明與原本無異。
不得上訴。
                                    書記官　潘　大　鵬
中　　華　　民　　國　　94　　年　　8 　　月　　24　　日
附錄本案論罪科刑法條全文：
刑法第185條之3：
服用毒品、麻醉藥品、酒類或其他相類之物，不能安全駕駛動力
交通工具而駕駛者，處1年以下有期徒刑、拘役或3萬元以下罰金
。
刑法第284條第1項：
因過失傷害人者，處6月以下有期徒刑、拘役或5百元以下罰金，
致重傷者，處1年以下有期徒刑、拘役或5百元以下罰金。
附件：
臺灣板橋地方法院刑事判決　　　　　　　94年度交易字第52號
公　訴　人　臺灣板橋地方法院檢察署檢察官
被　　　告　甲○○　男　22歲（民國○○年○月○○日生）
　　　　　　　　　　身分證統一編號：Ｚ000000000號
　　　　　　　　　　住臺北縣三重市○○路○段7巷20號
                    （現另案於臺灣臺北監獄臺北分監執行）
上列被告因公共危險等案件，經檢察官提起公訴（93年度偵字第
14465 號），嗣因被告就被訴事實為有罪之陳述，本院告知被告
簡式審判程序之旨，並聽取當事人之意見後，裁定改由受命法官
獨任依簡式審判程序進行，判決如下：
    主  文
甲○○服用酒類，不能安全駕駛動力交通工具而駕駛，處有期徒
刑參月，如易科罰金，以參佰元折算壹日；又因過失傷害人，處
有期徒刑肆月，如易科罰金，以參佰元折算壹日。應執行有期徒
刑陸月，如易科罰金，以參佰元折算壹日。
    事  實
一、甲○○考領有重型機車駕駛執照，其明知服用酒類足以造成
    不能安全駕駛動力交通工具之危險，竟於民國93年9 月4 日
    下午5 時許起至同日下午6 時許止，在其臺北縣三重市○○
    路○ 段7 巷20號住處飲用高粱酒，雖其飲酒後視覺及行為反
    應能力降低，已不能安全駕駛動力交通工具，仍貿然於飲酒
    後即同日下午6 時30分許，騎乘車牌號碼MFN-471 號重型機
    車外出，隨後並沿臺北縣板橋市○○路由北往南方向行駛。
    嗣於同日晚上7 時許，其騎車行經臺北縣文化路與民生路交
    岔路口時，原應注意機車行駛時，駕駛人應注意車前狀況，
    並隨時採取必要之安全措施，而當時天氣晴朗，雖屬夜間但
    有照明，視距良好，且道路乾燥，無任何缺陷與障礙，並無
    不能注意之情事，詎甲○○在酒後精神不濟之狀態下，竟疏
    於注意車前狀況，適有乙○○騎乘車牌號碼TLA-596 號輕型
    機車，沿民生路由東向西行駛，甫暫停於該路與文化路交岔
    路口之機車待轉區，欲轉往文化路板橋車站之方向行駛，甲
    ○○所騎機車前車頭遂撞及乙○○所騎機車右側車身，致乙
    ○○人車倒地，受有頭部創傷、左手第3 指撕裂傷、雙手、
    左肩、雙腳、雙膝、手肘多處擦傷等傷害，而甲○○本身亦
    受有傷害，經送往亞東紀念醫院救治後，該醫院抽血檢測甲
    ○○血液酒精濃度高達207mg/dl（換算呼氣酒精濃度為每公
    升1.035 毫克），警方始查悉上情。
二、案經乙○○訴由臺北縣政府警察局海山分局報告臺灣板橋地
    方法院檢察署檢察官偵查起訴。
    理  由
壹、程序方面：
    按本件被告甲○○所犯係死刑、無期徒刑、最輕本刑為3 年
    以上有期徒刑以外之罪，其於準備程序就前揭被訴事實為有
    罪之陳述，經法官告知簡式審判程序之旨，並聽取其與公訴
    人之意見後，本院認無不得或不宜改依簡式審判程序進行之
    處，爰依刑事訴訟法第273 條之1 第1 項、第284 條之1 ，
    裁定本件由受命法官獨任進行簡式審判程序，合先敘明。
貳、實體方面：
  一、訊據被告甲○○對於前揭犯罪事實均坦承不諱，本院復審
      酌：
    (一)被告騎乘前揭機車與告訴人乙○○所騎機車於上開時、地
      發生車禍之事實，除據被告於警詢、偵查及本院審理中均
      坦承無訛外，並經告訴人於警詢、偵查中指述綦詳，且有
      臺北縣政府警察局海山分局所製作之道路交通事故現場圖
      、道路交通事故調查報告表(一)、(二)各1 份及肇事現場暨車
      損照片28幀在卷可稽；而告訴人確係因本件車禍受有前揭
      傷害等情，則有亞東紀念醫院於93年9 月5 日出具之診斷
      證明書1 紙附卷為憑，均堪認屬真實。
    (二)按「汽車行駛時，駕駛人應注意車前狀況及兩車併行之間
      隔，並隨時採取必要之安全措施」，道路交通安全規則第
      第94條第3 項定有明文，且所謂「汽車」，係指在道路上
      不依軌道或電力架線而以原動機行駛之車輛（包括機器腳
      踏車），同規則第2 條第1 項第1 款亦有明文規定，故騎
      乘機車亦有上開道路交通安全規則之適用，被告既考領有
      重型機車駕駛執照，對於上開交通規則自無不知之理。經
      查，參諸告訴人於警詢及偵查中所述及觀諸前揭道路交通
      事故現場圖所示，可知告訴人係甫暫停於文化路上之機車
      待轉區，當時車速並不快，按該機車行駛之位置及速度，
      由文化路行駛而來之被告應無不能注意之理。然告訴人所
      騎乘之機車竟仍遭被告所騎機車撞及右側車身，足見被告
      當時應係在酒後精神不繼之狀況下，而有疏於注意車前狀
      況之情形無疑。再依前揭道路交通事故調查報告(一)所載，
      案發當時天氣晴朗，雖屬夜間但有照明，視距良好，且道
      路乾燥，無任何缺陷與障礙，被告如能依規定騎車，當可
      避免本件車禍之發生，並無不能注意之情事，惟被告竟仍
      騎車撞及告訴人所騎機車，其有疏未注意車前狀況之過失
      行為，當甚明顯。準此，被告就本件車禍之發生確有過失
      行為，且其過失行為確使告訴人因而受有前揭傷害，被告
      之過失行為與告訴人之受傷結果間，應具有相當因果關係
      甚明。此外，本件車禍經送鑑定結果，同認被告上述之疏
      失為肇事原因，告訴人則無肇事因素，此有臺灣省臺北縣
      區車輛行車事故鑑定委員會94年1 月4 日北鑑字第931817
      號函1 份在卷為佐，可資參照。
    (三)其次，嗣被告送醫後所測得之血液酒精濃度高達207mg/dl
      ，此有亞東紀念醫院出具之生化檢驗報告1 份在卷可稽（
      附於偵查卷第31頁），換算呼氣酒精濃度則為每公升1.03
      5 毫克，而對於呼氣酒精濃度已達每公升0.55毫克（0.55
      mg/l）以上，肇事率為一般正常人之10倍，可認已達刑法
      第185 條之3 規定所謂「不能安全駕駛」之標準，此業經
      法務部於88年5 月18日以法八八檢字第001669號函告週知
      ，應得作為不能安全駕駛動力交通工具之參酌資料。再者
      ，酒精對人體造成之影響，於呼氣時酒精濃度達每公升零
      點25毫克（約合體內血液中酒精濃度50mg/dl）即 屬輕度
      中毒，造成輕度協調功能降低；呼氣酒精濃度達每公升0.
      5 毫克時（約合體內血液中酒精濃度100mg/dl），屬輕到
      中度中毒，出現反應較慢、感覺減低及影響駕駛等症狀；
      呼氣酒精濃度達每公升0.75毫克時（約合體內血液中酒精
      濃度150mg/dl），則出現思考改變、個性行為改變之症狀
      ；呼氣酒精濃度高達每公升1.0 毫克時（約合體內血液中
      酒精濃度200mg/dl），已屬中度中毒，會有步態不穩、噁
      心嘔吐及精神混惑不清晰之症狀，此經行政院國軍退除役
      官兵輔導委員會台北榮民總醫院於88年8 月5 日以（88）
      北總內字第26868 號函檢附之附件二釋明在案。又使用酒
      精後對於身體之影響，理論上與駕駛能力有關者尚包括︰
      (1)對移動景物之追蹤能力、(2)眼睛經強光照射後之恢復視
      力之能力、(3)監視四周之注意能力。惟許多飲酒者於飲酒
      後，因無可自覺之生理反應，以致腦部缺損而仍不自知，
      遂仍照常開車，此即眾多酒後駕車肇事之主因之一。故被
      告於肇事後所測得之呼氣酒精濃度竟高達每公升1.035 毫
      克，依上述說明，不僅肇事率遠超出未飲酒之正常人，且
      已屬中度中毒，其症狀有步態不穩、噁心嘔吐及精神混惑
      不清晰，足見被告視覺及反應能力均有所降低，駕駛狀況
      顯然受有影響，自難認其猶能安全駕駛自小客車；復衡以
      本件被告飲酒後駕車，竟疏於注意而撞及告訴人所騎乘之
      機車，益徵被告於飲用酒類後，其控制與反應能力均受影
      響，實已達不能安全駕駛之地步無訛。
    (四)綜上所述，足徵被告之自白核與事實相符，其所為自白當
      可採信，是本件事證已臻明確，被告之犯行應堪認定。
  二、核被告所為，係犯刑法第185 條之3 「服用酒類，不能安
      全駕駛動力交通工具而駕駛」罪、同法第284 條第1 項前
      段之過失傷害罪。被告所犯上開2 罪間，犯意各別，罪名
      不同，應分論併罰之。被告酒醉駕車，並因而致告訴人受
      傷，依法應負上開過失傷害罪之刑事責任，爰依道路交通
      管理處罰條例第86條第1 項規定，就被告所犯過失傷害部
      分，加重其刑。至卷附之交通事故肇事人（包含被告、告
      訴人等人）自首情形紀錄表1 紙雖載明：「報案人或勤指
      中心轉來資料未報明肇事人姓名，處理人員前往現場處理
      時，肇事人在場，並當場承認為肇事人」等情（參見偵查
      卷第30頁），惟本件被告於車禍發生後，隨即經送往醫院
      救治，並未留在現場，此經證人即警員黃弘典於偵查中證
      述明確（參見偵查卷第78頁），並經被告於本院審理中供
      明在卷，可知被告於案發後並無留在現場，且亦無當場承
      認為肇事人之情形，是上開自首情形紀錄表所載容非實情
      。又被告於本院審理中供稱：我發生車禍後就昏迷，直到
      當天晚上11、12點才在醫院清醒，警察有到醫院找我，並
      於隔天上午8 時左右製作筆錄，警察找我時就已經知道我
      有喝酒，他們已經在我昏迷時就請醫院替我抽血作血液酒
      精濃度之檢查等語，足見警方於處理本件交通事故時，早
      已得悉被告顯有可能係本件車禍肇事人，且已知被告抽測
      血液酒精濃度之結果，因認被告可能涉有過失傷害與醉態
      駕駛罪嫌，遂主動至醫院對被告詢問有關其車禍及飲酒之
      事情，在此之前，被告因陷於昏迷，並未在警方發覺犯行
      之前，先予告知有關肇事及飲酒之事，故就本件犯行而言
      ，被告尚無成立自首可言，特此敘明。
  三、本院審酌被告飲酒後呼氣酒精濃度已高達每公升1.035 毫
      克，理論上應有步態不穩、噁心嘔吐及精神混惑不清晰等
      中度之中毒症狀，業如前述，顯已不能安全騎車，竟無視
      往來人車之安全，仍執意騎乘機車，終至發生前揭車禍，
      惡行自屬非輕，又被告騎乘機車疏未盡到注意義務，其所
      為過失犯行，造成告訴人受有前揭傷害，傷勢非輕，對告
      訴人身體及精神上所生痛苦洵非輕微，自不言可喻，嗣迄
      至本院審理時，被告猶未能與告訴人達成和解或對之有所
      賠償，是被告所為，自應受有相當程度之刑事非難；惟另
      考量被告於本院審理時已能坦承犯行等一切情狀，酌情分
      別量處如主文所示之刑，並各諭知易科罰金之折算標準，
      且定其應執行之刑，以資懲儆。
據上論斷，應依刑事訴訟法第273 條之1 第1 項、第284 條之1
、第299 條第1 項前段，刑法第185 條之3 、第284 第1 項前段
、第51條第5 款、第41條第1 項前段，道路交通管理處罰條例第
86條第1 項，罰金罰鍰提高標準條例第1 條前段、第2 條，判決
如主文。
本案經檢察官陳伯厚到庭執行職務
中　　華　　民　　國　　94　　年　　6 　　月　　24　　日
　　　　　　　　　交通法庭      法　官　陳信旗
以上正本證明與原本無異。
如不服本判決，應於判決送達後10日內，向本院提出上訴狀。
                                書記官　陳昭綾
中　　華　　民　　國　　94　　年　　6 　　月　　24　　日
附錄本判決論罪科刑之法條：
刑法第185條之3
    服用毒品、麻醉藥品、酒類或其他相類之物，不能安全駕駛
    動力交通工具而駕駛者，處1 年以下有期徒刑、拘役或3 萬
    元以下罰金。
刑法第284條第1項
    因過失傷害人者，處6月以下有期徒刑、拘役或5百元以下罰
    金，致重傷者，處1年以下有期徒刑、拘役或5百元以下罰金
    。
